【裁判字號】    92,易,322
【裁判日期】    920310
【裁判案由】    強制等
【裁判全文】
臺灣臺中地方法院刑事判決                          九十二年度易字第三二二號
    公  訴  人  臺灣臺中地方法院檢察署檢察官
    被      告  丙○○
右列被告因強制等案件，經檢察官提起公訴（九十一年度偵字第一九六七三號），本
院判決如左：
    主  文
丙○○致令他人之建物排水管不堪使用，足以生損害於他人，處拘役肆拾伍日，如易
科罰金，以參佰元折算壹日。
    事  實
一、緣丙○○與乙○○為鄰居關係，雙方所有土地及其上建物毗鄰，丙○○因認乙○
    ○建造門牌號碼臺中縣霧峰鄉○○路三八九巷十五號、十七號、十九號等三棟建
    物時，並未依雙方約定在曾某所有建物後方預留排水溝之用地，另乙○○因認丙
    ○○所有建物後方加蓋部分已占用上開其所有建物坐落之土地，雙方而有爭執。
    丙○○為不願讓乙○○將其所有之建物排水至丙○○所有建物後方單方使用之水
    溝內，竟基於使乙○○所有上開建物排水管不堪使用之故意，於民國九十一年七
    月初某日，以水泥將上開三棟建物後方之排水孔堵塞，致其排水管不堪使用，足
    以生損害於乙○○。
二、案經乙○○訴由臺灣臺中地方法院檢察署檢察官偵查起訴。
    理  由
一、訊據被告丙○○固坦承於九十一年七月初某日將告訴人乙○○建造之建物以水泥
    將排水管堵塞之事實，惟矢口否認有何毀損之犯行，辯稱告訴人所建造房屋排水
    均至其所有之水溝，而告訴人建屋之初原有說好建物距其所有水溝要預留一公尺
    距離，但被告並未依約定預留距離，反而將所建造之房屋緊鄰其所有之水溝，其
    出面阻止，並請民意代表瞭解，但告訴人均置之不理，告訴人猶稱其所有之水溝
    係坐落在告訴人所有之土地上，其屢欲與告訴人溝通，但告訴人都不與之商談，
    因此其方於九十一年七月初將告訴人興建所有之房屋排水孔用水泥堵住，因為水
    溝係其所有，並非告訴人所有云云。經查：被告以水泥堵塞告訴人所有建物之排
    水孔之事實，業據被告坦承不諱，核與告訴人乙○○指訴情節相符，另證人即告
    訴人所有建物水電包商甲○○亦於本院審理中證稱其雖未目睹被告將排水管堵塞
    ，但因下雨時水管不通，其清理時發現排水孔遭水泥堵塞，其欲將水泥撬開遭被
    告阻止，被告表示與告訴人有糾紛，要求其不得施作等語，並有上開排水孔遭水
    泥阻塞之現場照片四幀在卷可參，而告訴人建物屋內因排水孔遭水泥堵塞致無法
    排水而屋內積水一節，有屋內照片四幀在卷可佐，足徵被告確有以水泥將告訴人
    所有建物之排水孔堵塞，致排水管無法排水使用之情事。而上開臺中縣霧峰鄉○
    ○路三八九巷十五號、十七號、十九號等三棟建物起造人係告訴人乙○○一節，
    有臺中縣政府工務局使用執照、申請人名冊影本各一份在卷可參。被告縱以主觀
    上認以水溝係坐落其土地上，告訴人並無權利使用排水，惟尚不得遽以水泥阻塞
    排水孔之方式致告訴人水管不堪使用。是以被告所辯並未有何毀損之犯行云云，
    尚難採信。本件事證明確，被告犯行洵堪認定，應予依法論科。
二、核被告丙○○所為，係犯刑法第三百五十四條之毀損罪。被告係基於單一之犯意
    ，在時間、空間緊密連接下之阻塞上開告訴人所有三棟建物之排水孔，使排水管
    不堪使用，應為接續行為，屬單純一罪。爰審酌被告係因與告訴人土地毗鄰，於
    告訴人建屋時就水溝坐落有所爭執，方有阻塞排水孔之行為，而其犯後仍飾詞卸
    責，未見悔意，惟其並無前科犯行，素行尚稱良好，所生危害尚非重大等一切情
    狀，量處如主文所示之刑，並諭知易科罰金之折算標準，以示懲儆。
三、公訴意旨另以：被告丙○○於上開時、地將告訴人建造所有門牌號碼臺中縣霧峰
    鄉○○路三八九巷十五號、十七號、十九號等三棟建物及案外人曾瑞文建造所有
    門牌號碼臺中縣霧峰鄉○○路三八九巷十一號、十三號（此二棟建物所有人為案
    外人曾瑞文，毀損部分未據告訴）之排水孔以水泥阻塞，另係以此強制行為妨害
    告訴人乙○○、曾瑞文行使排水之權利，因認被告另犯刑法第三百零四條第一項
    後段之強制罪嫌云云。訊據被告堅決否認有何妨害告訴人行使權利之犯行，辯稱
    告訴人建屋之初原有說好建物距其所有水溝要預留一公尺距離，但告訴人並未依
    約定預留距離，反而將所建造之房屋緊鄰其所有之水溝，其出面阻止，並請民意
    代表瞭解，但告訴人均置之不理，告訴人猶稱其所有之水溝係坐落在告訴人所有
    之土地上，其屢欲與告訴人溝通，但告訴人都不與之商談，水溝係坐落在其所有
    土地上，並非告訴人所有，被告當然不讓告訴人排水等語。經查：告訴人於本院
    審理中稱被告建物另有加蓋，占用其所有土地五十公分，被告之水溝已係建在告
    訴人之土地上，告訴人之建物興建時被告猶要求在其土地上預留一公尺做為水溝
    的寬度，後來告訴人依縣政府核准內容施工，但被告不讓其排水等語，並提出土
    地所有權狀、地籍圖謄本影本各一份為憑。顯見被告及告訴人就上開水溝坐落土
    地究係何人所有已有糾紛，被告主觀上係認其有權利不讓告訴人及案外人曾瑞文
    排水，尚難認其拒絕告訴人及案外人曾瑞文所有之建物排水即有何妨害他人行使
    權利之故意。此外，本院復查無其他積極之事證，足認被告確有公訴人所指之此
    部分之妨害他人行使權利犯行，為不能證明被告犯罪，惟公訴人認被告此部分事
    實，與前揭已起訴論罪部分之事實，有想像競合犯之裁判上一罪之關係，爰不另
    為無罪之諭知。
據上論斷，應依刑事訴訟法第二百九十九條第一項前段，刑法第三百五十四條、第四
十一條第一項前段，罰金罰鍰提高標準條例第一條前段、第二條，判決如主文。
中      華      民      國      九十二      年      三      月    十    日
                                    臺灣臺中地方法院事第二庭
                                        法  官  陳  葳
右正本證明與原本無異。
如不服本判決，應於收受本判決後十日內向本院提出上訴書狀，其未敘述上訴理由者
，並得於提起上訴後十日內向本院補提理由書狀（均須按他造當事人之人數附繕本）
「切勿逕送上級法院」。
                                        書記官
中      華      民      國      九十二      年      三      月    十    日
附錄法條：
刑法第三百五十四條
毀棄、損壞前二條以外之他人之物或致令不堪用，足以生損害於公眾或他人者，處二
年以下有期徒刑、拘役或五百元以下罰金。


司法院資訊處製作；財團法人民間司法改革基金會備份。
